臺灣高等法院刑事判決
109年度上訴字第2199號
上  訴  人  
即  被  告  楊耀宗


上列上訴人即被告因詐欺案件，不服臺灣新北地方法院109年度
訴字第162號，中華民國109年4月15日第一審判決（起訴案號：
臺灣新北地方檢察署108年度偵字第23471、32061號），提起上
訴，本院判決如下：
    主  文
上訴駁回。
    事實及理由
壹、證據能力方面
一、按被告以外之人於審判外之言詞或書面陳述，除法律有規定
    者外，不得作為證據，刑事訴訟法第159條第1項固定有明文
    ；惟被告以外之人於審判外之陳述，雖不符同法第159條之1
    至第159條之4之規定，而經當事人於審判程序同意作為證據
    ，法院審酌該言詞陳述或書面陳述作成時之情況，認為適當
    者，亦得為證據；當事人、代理人或辯護人於法院調查證據
    時，知有同法第159條第1項不得為證據之情形，而未於言詞
    辯論終結前聲明異議者，視為有前項之同意，此據同法第15
    9條之5規定甚明。又按被告於第二審經合法傳喚無正當理由
    不到庭者，得不待其陳述逕行判決，刑事訴訟法第371條規
    定甚詳，此係因被告已於第一審程序到庭陳述，並針對事實
    及法律為辯論，應認已相當程度保障被告到庭行使訴訟權。
    倘被告於第二審經合法傳喚，竟無正當理由而不到庭，為避
    免訴訟程序延宕，期能符合訴訟經濟之要求，並兼顧被告訴
    訟權之保障，應解為被告係放棄在第二審程序中為與第一審
    相異之主張，而默示同意於第二審程序中，逕引用其在第一
    審所為相同之事實及法律主張。從而，針對被告以外之人於
    審判外之陳述，如被告於第一審程序中已依刑事訴訟法第15
    9條之5規定，為同意或經認定為默示同意作為證據，嗣被告
    於第二審經合法傳喚無正當理由不到庭，並經法院依法逕行
    判決者，揆諸前開說明，自應認被告於第二審程序中，就前
    開審判外之陳述，仍採取與第一審相同之同意或默示同意。
    查上訴人即被告乙○○於原審審理時，就被訴事實為有罪之陳
    述，經原審告知簡式審判程序之旨，並聽取檢察官、被告之
    意見後，裁定改行簡式審判程序，則依刑事訴訟法第273條
    之2規定，原審所為證據之調查，原即不受同法第159條第1
    項規定之限制，且被告於原審審理時就本判決所引用之被告
    以外之人於審判外之陳述，亦均表示無意見而未予爭執其證
    據能力（原審卷第85至88頁），嗣於本院審判時經合法傳喚
    無正當理由未到庭，致未對證據能力表示意見；而檢察官則
    表示無意見而未予爭執（本院卷第69、70頁）。經本院審酌
    該等證據之作成情況，尚查無違法不當及證明力明顯過低之
    瑕疵，亦認為以之作為證據應屬適當，爰逕依刑事訴訟法第
    159條之5規定，認前揭證據均有證據能力。
二、本判決所引用之其餘文書證據及證物，並無證據證明係公務
    員違背法定程序所取得，亦無顯有不可信之情況，且經本院
    於審理期日合法調查，該等證據自得作為本案裁判之資料。
貳、實體方面
一、本案經本院審理結果，認第一審以被告均係犯刑法第339條
    之4第1項第3款之以網際網路對公眾散布而詐欺取財罪（下
    稱加重詐欺取財罪），共2罪，均依刑法第47條第1項累犯規
    定加重其刑後，分別判處被告如原判決主文所示之宣告刑及
    沒收，並定其應執行有期徒刑1年7月。經核認事用法、量刑
    及沒收均無不當，應予維持，並引用第一審判決書記載之事
    實、證據及理由（如附件）。
二、被告上訴意旨略以：被告於本案業已坦承不諱，學歷僅有國
    中畢業，並須扶養父母及未成年子女，為家中經濟支柱，依
    被告之生活狀況、犯後態度，犯罪情狀顯可憫恕，科以最低
    度刑，猶嫌過重，爰請依刑法第59條規定減輕其刑，並從輕
    量刑，以給予被告自新之機會云云。
三、然依下列說明，被告上訴理由均不足採：
  ㈠按刑法第59條規定之酌量減輕其刑，必須犯罪另有特殊之原
    因與環境，在客觀上足以引起一般同情，認為即使宣告法定
    最低度刑，猶嫌過重者，始有其適用（最高法院105年度台
    上字第2625號判決意旨參照）。本件被告上訴意旨雖以前詞
    請求依刑法第59條規定減輕其刑云云。惟衡以近年來詐欺案
    件頻傳，且趨於集團化、組織化，甚至結合網路、電信、通
    訊科技，每每造成廣大民眾受騙，此與傳統犯罪型態有別，
    若僅論以一般詐欺罪責，實無法充分評價行為人之惡性，從
    而立法者乃因此增定加重詐欺罪之規定，以求對此種特殊詐
    欺型態行為之惡性及對於社會影響、刑法各罪之衡平，而此
    等犯行刻經檢警嚴厲查緝，亦經政府極力宣導及媒體廣為宣
    導，被告自無不知之理，其猶上網至臉書社團對不特定人行
    騙，終致本件告訴人2人陷於錯誤而交付財物，惡性已屬非
    輕，並損及告訴人之權益，復考量被告正值青壯，尤應依循
    正軌獲取所需，其以網際網路對公眾散布而詐欺取財之作為
    ，相較於安分守己正當工作者，顯無法引起一般人之同情或
    憫恕。被告既無畏嚴刑之峻厲，僅為貪圖不法利益，即從事
    加重詐欺取財犯行，自應為其行為負責。綜觀其情節，誠難
    認屬輕微，自應嚴厲規範，實無另有特殊之原因或堅強事由
    ，而在客觀上足以引起一般同情之處，自無依刑法第59條規
    定減輕其刑之餘地。故被告徒執前詞，上訴請求依刑法第59
    條減輕其刑云云，容非足取。　　　　
  ㈡次按量刑係法院就繫屬個案犯罪之整體評價，為事實審法院
    得依職權自由裁量之事項，故量刑判斷當否之準據，應就判
    決之整體觀察為綜合考量，不可摭拾其中片段，遽予評斷，
    苟已以行為人之責任為基礎，並斟酌刑法第57條各款所列情
    狀，在法定刑度內，酌量科刑，無偏執一端，致明顯失出失
    入情形，即不得任意指摘為違法（最高法院108年度台上字
    第2294號判決意旨參照）。本院審酌原審就被告之犯罪情節
    及科刑部分之量刑基礎，已於原判決理由欄內具體說明：審
    酌被告之犯罪動機、目的、手段，其行為對於告訴人等所造
    成之損害程度，犯後坦承犯行，未與告訴人等成立和解，全
    未賠償其犯行所造成之損害，前科素行，自陳國中畢業之智
    識程度，入監執行前擔任自行承包工程之裝潢工，未婚，有
    1名未成年子女，入監前與父母、子女、女友同住之生活狀
    況等一切情狀，酌情分別量處前開罪刑等旨，顯已斟酌刑法
    第57條各款事由而為刑之量定，係以行為人責任為基礎，兼
    顧對被告有利與不利之科刑資料，既未逾越法定範圍，亦無
    違背公平正義之精神，客觀上不生量刑畸重或有所失入之裁
    量權濫用，核與罪刑相當原則無悖，自不得再任意指摘或摭
    拾其中之片段而指稱原判決量刑有所不當或違法。況被告所
    犯加重詐欺取財罪之法定最低本刑為有期徒刑1年，經依累
    犯規定加重其刑後，原審就各罪僅量處有期徒刑1年3月至1
    年5月不等，並定應執行有期徒刑1年7月，已屬從輕量刑及
    定刑，對被告至為寬厚，縱仍與其主觀上之期待有所落差，
    仍難遽指原審量刑有何不當或違法。是以，被告徒執前詞請
    求從輕量刑云云，亦委無足取。
四、綜上所述，被告上訴意旨所指各節，俱非可採，故其上訴為
    無理由，應予駁回。
參、被告經合法傳喚，無正當理由未於審理期日到庭，有其個人
    戶籍資料查詢結果、在監在押全國紀錄表及送達證書等件在
    卷足憑，爰依刑事訴訟法第371條之規定，不待其陳述逕行
    判決。
據上論斷，應依刑事訴訟法第371條、第373條、第368條，判決
如主文。　　
本案經檢察官楊唯宏提起公訴，被告提起上訴後，由檢察官李豫
雙到庭執行職務。
中　　華　　民　　國　　109 　年　　7 　　月　　28　　日
　　　　　　　　　刑事第十五庭  審判長法　官  劉興浪
　　　　　　　　　　　　　　　　　    法　官  古瑞君
　　　　　　　　　　　　　　　　　    法　官  陳信旗
以上正本證明與原本無異。
如不服本判決，應於收受送達後20日內向本院提出上訴書狀，其
未敘述上訴之理由者並得於提起上訴後20日內向本院補提理由書
（均須按他造當事人之人數附繕本）「切勿逕送上級法院」。
                                      書記官  董佳貞
中　　華　　民　　國　　109 　年　　7 　　月　　28　　日
附錄本案論罪科刑法條全文：
刑法第339條
    意圖為自己或第三人不法之所有，以詐術使人將本人或第三
    人之物交付者，處五年以下有期徒刑、拘役或科或併科五十
    萬元以下罰金。
    以前項方法得財產上不法之利益或使第三人得之者，亦同。
    前二項之未遂犯罰之。
刑法第339條之4
    犯第三百三十九條詐欺罪而有下列情形之一者，處一年以上
    七年以下有期徒刑，得併科一百萬元以下罰金：
    一、冒用政府機關或公務員名義犯之。
    二、三人以上共同犯之。
    三、以廣播電視、電子通訊、網際網路或其他媒體等傳播工
        具，對公眾散布而犯之。
    前項之未遂犯罰之。　　
.......................................................
（附件）
臺灣新北地方法院刑事判決　　　　　　　109年度訴字第162號
公　訴　人　臺灣新北地方檢察署檢察官
被　　　告　乙○○　
                    
                   
                   
                   
上列被告因詐欺案件，經檢察官提起公訴（108 年度偵字第2347
1 號、第32061 號），被告就被訴之事實為有罪陳述，經告知被
告簡式審判程序之旨，並聽取當事人意見後，本院裁定進行簡式
審判程序，判決如下：
    主  文
乙○○犯如附表所示之罪，各處如附表所示之刑及沒收之諭知。
應執行有期徒刑壹年柒月。
    事  實
一、乙○○明知並無販售商品之意思，竟意圖為自己不法之所有，
    而基於以網際網路對公眾散布而詐欺取財之犯意，分別於下
    列行為： 
（一）於民國108 年5 月初某日，在不詳地點，以其所有之門號
      0000000000號行動電話1 支，利用網際網路連接上Facebo
       ok（下稱臉書）社團「夾娃娃戰利品買賣、商品批發交
      流」，以暱稱「○○○」刊登欲販售藍芽喇叭之不實訊息，
      致甲○○陷於錯誤，先向其以1 箱新臺幣（下同）1 萬9,20
      0 元之價格訂購3 箱藍芽喇叭，並於同年月4 日上午11時
      25分許，在位於臺中市○區○○路0 段000 ○0 號之萊爾富便
      利商店，利用自動櫃員機自中華郵政帳號000-0000000000
      0000號帳戶（下稱甲○○帳戶）轉匯定金9,000 元至黃柏維
      （涉嫌幫助詐欺取財罪嫌部分，檢察官另為不起訴處分）
      所有台北富邦商業銀行帳號000-00000000000000號帳戶（
      下稱黃柏維帳戶）內。嗣乙○○又利用通訊軟體LINE（下稱
      LINE）以暱稱「王梓琳」（後改為「隨風飄散」）向甲○○
      佯稱：目前藍芽喇叭有優惠，購買兩箱原價3 萬8,400 可
      打折為3 萬5,000 元云云，致甲○○陷於錯誤，則再向乙○○
      購買3 箱藍芽喇叭，並於108 年5 月5日晚間6 時12分許
      ，在臺中市○區○○○路000 號7-11便利商店，利用自動櫃員
      機自甲○○帳戶轉匯定金9,000 元至上開黃柏維帳戶內。嗣
      因甲○○遲未收到商品，經屢次催討乙○○仍置之不理，甲○○
      至此始知受騙。
（二）於108 年5 月7 日下午5 時48分許前某時，在不詳地點，
      以其所有之門號0000000000號行動電話1 支，利用網際網
      路連接上臉書社團，以暱稱「○○」刊登欲販售228 藍芽耳
      機之不實訊息，致丙○○陷於錯誤，於同日先向其以1箱1 
      萬8,000 元之價格訂購3 箱228 藍芽耳機，並於同日晚間
      9 時40分許，在位於桃園市○○區○○○路000 號之中國信託
      商業銀行，利用自動櫃員機自中國信託商業銀行帳號000 
      -000000000000 號帳戶（下稱丙○○帳戶）轉匯定金3,000 
      元至乙○○所借用其母陳桂花所有遠東國際商業銀行帳號00
      0-00000000000000號帳戶（下稱陳桂花帳戶）內；嗣於翌
      （8 ）日晚間10時16分許，在上址利用自動櫃員機自丙○○
      帳戶再轉匯定金6,000 元至陳桂花帳戶內。嗣因丙○○遲未
      收到商品，經屢次催討，乙○○仍置之不理，丙○○至此始知
      受騙。
二、案經甲○○、丙○○分別訴由新北市政府警察局中和分局、新莊
    分局報請臺灣新北地方檢察署（下稱新北地檢署）檢察官偵
    查起訴。
    理  由
一、認定犯罪事實所憑之證據及理由：
    上開犯罪事實，業據被告乙○○於偵查、審判中均坦承不諱（
    見附表「證據」欄。本判決所引各卷宗簡稱分別為：108年
    度偵字第23471 號卷─108 偵23471 卷，108 年度偵字第320
    61 號卷─108 偵32061 卷，109 年度訴字第162 號卷─109 
    訴162 卷），核與證人即告訴人甲○○、丙○○於警詢、偵訊中
    之證述大致相符（見附表「證據」欄），復有其他相關證據
    在卷可佐（見附表「證據」欄），足認被告上開自白與事實
    相符。本案事證明確，被告犯行堪以認定，應依法論科。
二、論罪科刑：
（一）論罪：
　　　核被告所為，均係犯刑法第339 條之4 第1 項第3 款之以
      網際網路對公眾散布而詐欺取財罪。被告如事實欄一（一
      ）所示先於臉書社團刊登不實訊息使告訴人甲○○陷於錯誤
      而訂購3 箱藍芽喇叭、旋又利用LINE向告訴人甲○○傳送不
      實訊息之方式使渠再次陷於錯誤而追加訂購3 箱藍芽喇叭
      ，主觀上係基於單一之詐欺取財犯意，於密接之時、地著
      手實行單一之詐欺取財行為，該行為外觀上雖可分為數個
      物理舉動，惟依社會通念觀之，難以強行分開，且係侵害
      同一法益，刑法評價上應認為包括一罪，屬接續犯，應論
      以一罪。再被告所犯事實欄一（一）、（二）共2 次犯行
      ，犯意各別，行為互殊，應分論併罰。
（二）累犯之認定：
　　　查被告前因詐欺案件，經本院以105 年度簡字第2208號判
      決判處有期徒刑2 月確定。於106 年6 月16日起算刑期，
      於106 年8 月15日執行完畢，有臺灣高等法院被告前案紀
      錄表在卷可參，其受有期徒刑執行完畢，5 年內故意再犯
      本案有期徒刑以上之各罪，均為累犯，罪質相同，又其本
      案各次犯罪日期距執行完畢均僅1 年8 月餘，甚為接近。
      次查被告另有多次因故意犯財產犯罪而科刑之紀錄，亦有
      臺灣高等法院被告前案紀錄表附卷可憑。綜上，顯見其有
      一再故意觸犯財產犯罪之特別惡性，以及對刑罰反應力較
      為薄弱之情狀，並參酌司法院釋字第775 號解釋意旨，認
      被告依刑法第47條第1 項規定，就其本案所犯之罪加重最
      低本刑，與憲法罪刑相當之原則無違，爰依法加重其刑。
（三）量刑：
　　　爰審酌被告之犯罪動機、目的、手段，其行為對於告訴人
      等所造成之損害程度，犯後坦承犯行，未與告訴人等成立
      和解，全未賠償其犯行所造成之損害，前科素行，自陳國
      中畢業之智識程度，入監執行前擔任自行承包工程之裝潢
      工，未婚，有1 名未成年子女，入監前與父母、子女、女
      友同住之生活狀況等一切情狀，各量處如主文所示之刑及
      定其應執行刑。
三、沒收：
（一）按供犯罪所用之物，屬於犯罪行為人者，得沒收之；於全
      部或一部不能沒收或不宜執行沒收時，追徵其價額，刑法
      第38條第2 項前段、第4 項定有明文。未扣案之行動電話
      1 支（含門號0000000000號SIM 卡1 張），係被告所有並
      供本案犯行之用，業據被告於審理中供述無訛（見109 訴
      162 卷第89頁）。考量上開行動電話1 支，顯與本案犯行
      所生損害關係密切，為預防並遏止犯罪，有沒收之必要，
      爰依上開規定宣告沒收，於全部或一部不能沒收或不宜執
      行沒收時，追徵其價額。
（二）按「犯罪所得，屬於犯罪行為人者，沒收之。」、「前二
      項之沒收，於全部或一部不能沒收或不宜執行沒收時，追
      徵其價額。」、「宣告前二條之沒收或追徵，有過苛之虞
      、欠缺刑法上之重要性、犯罪所得價值低微，或為維持受
      宣告人生活條件之必要者，得不宣告或酌減之。」，刑法
      第38條之1 第1 項前段、第3 項、第38條之2 第2 項分別
      定有明文。被告詐得如附表所示現金，為其犯罪所得，未
      扣案且未合法發還或賠償告訴人等，宣告沒收亦無過苛、
      欠缺刑法上之重要性、犯罪所得價值低微，或為維持受宣
      告人生活條件之必要等情形，為避免被告實質上保有不法
      之犯罪所得，爰依刑法第38條之1 第1 項前段、第3 項之
      規定宣告沒收，於全部或一部不能沒收或不宜執行時，追
      徵其價額。
據上論斷，應依刑事訴訟法第273 條之1 第1 項、第299 條第1
項前段，第339 條之4 第1 項第3 款、第47條第1 項、第51條第
5 款、第38條第2 項前段、第4 項、第38條之1 第1 項前段、第
3 項，刑法施行法第1 條之1 ，判決如主文。
本案由檢察官楊唯宏提起公訴，經檢察官黃正綱到庭執行職務。
中　　華　　民　　國　　109 　年　　4 　　月　　15　　日
                  刑事第十三庭  法  官　吳欣哲  

對應事實欄段落 告訴人 詐得金額（新臺幣） 證據 罪刑 沒收 一（一） 甲○○ 1萬8,000元 1.被告準備、審理程序筆錄（見109訴162卷第77、89頁）。 2.證人即告訴人甲○○、證人黃柏維警詢或偵訊筆錄（見108偵23471卷第9至11、35、36頁）。 3.證人黃柏維帳戶交易明細表、證人黃柏維帳戶歷史交易查詢表、告訴人甲○○臉書訊息及其對話紀錄（含被告於臉書社團刊登之不實訊息）、告訴人甲○○與暱稱「隨風飄散」間LINE對話紀錄翻拍照片、證人黃柏維指認犯罪嫌疑人紀錄表、告訴人甲○○匯款憑單（見108偵23471卷第12、24、26、37至52、57頁）。 乙○○以網際網路對公眾散布而犯詐欺取財罪，累犯，處有期徒刑壹年伍月。 未扣案之行動電話壹支（含門號○○○○○○○○○○號SIM 卡壹張）、犯罪所得新臺幣壹萬捌仟元均沒收，於全部或一部不能沒收或不宜執行沒收時，追徵其價額。 一（二） 丙○○ 9,000元 1.被告準備、審理程序筆錄（見109訴162卷第77、89頁）。 2.證人即告訴人丙○○、證人陳桂花警詢筆錄（見108偵32061卷第7頁、第8頁反面、第9頁）。 3.證人陳桂花帳戶交易明細表、告訴人丙○○臉書訊息及其對話紀錄、告訴人甲○○臉書訊息所示被告於臉書社團刊登之不實訊息（見108偵23471卷第50、51頁，108偵32061卷第16至30頁）。 乙○○以網際網路對公眾散布而犯詐欺取財罪，累犯，處有期徒刑壹年參月。 未扣案之行動電話壹支（含門號○○○○○○○○○○號SIM 卡壹張）、犯罪所得新臺幣玖仟元均沒收，於全部或一部不能沒收或不宜執行沒收時，追徵其價額。